【裁判字號】    97,交聲,571
【裁判日期】    970320
【裁判案由】    聲明異議
【裁判全文】
臺灣高雄地方法院交通事件裁定         97年度交聲字第571號
原處分機關  交通部公路總局高雄區監理所
異  議  人  甲○○
上列異議人即受處分人因違反道路交通管理處罰條例案件，對於
交通部公路總局高雄區監理所民國97年2 月21日所為之處分（處
分案號：高監自裁字裁80-Z00000000號），聲明異議，本院裁定
如下：
    主  文
原處分撤銷。
甲○○不罰。
    理  由
一、本件聲明異議意旨略以：原處分機關以異議人即受處分人甲
    ○○所有之車號VK-2406 號自用小客車，於民國93年12月10
    日18時45分許，行經國道8 號西向7 公里，有未領牌照行駛
    之違規行為，乃依道路交通管理處罰條例第12條第1 項之規
    定，裁處異議人新台幣（下同）10,800元罰鍰，惟異議人所
    有之上開車輛業遭案外人陳德旭借用而迄未歸還，異議人接
    到罰單後曾向監理單位洽詢辦理註銷，然因未占有上開車輛
    無法交出車牌辦理註銷手續，經詢之警方，警方亦表示無法
    辦理失竊，異議人並無上開違規行為，為此依法聲明異議等
    語。
二、按執行交通勤務警察依法律規定製單舉發違反道路交通管理
    處罰條例所列之違規事實，並由公路主管機關加以處罰，係
    行政機關執行公權力措施而對外直接發生法律效果之單方行
    政行為，本質上為行政處分，受處分人不服公路主管機關所
    為之處罰，依道路交通管理處罰條例第87條之規定向管轄地
    方法院聲明異議，自屬行政救濟程序。關於行政救濟程序舉
    證責任之分配，早期雖曾採行「行政處分公定力理論」，即
    主張依據法令所為之行政處分係屬違法之人，應對其根據事
    實負舉證責任，但此係立於行政權對私人具有優越性之前提
    ，已為今日學說及實務所不採，今日學說及實務基於行政訴
    訟上當事人之法的對等性觀念，認為行政救濟程序之舉證責
    任分配，應採民事訴訟上舉證責任分配原則而加以修正後，
    準用於行政救濟程序（行政法院85年度判字第960 號判決意
    旨可參）。換言之，公路主管機關對於人民有所處罰，必須
    確實證明其違法事實，倘不能證明違法事實之存在，其處罰
    即不能認為合法，87年10月28日修正之行政訴訟法第136 條
    明文規定準用民事訴訟法第277 條舉證責任分配之原則，即
    在揭櫫此意旨。
三、經查：
  (一)異議人所有之車號VK-2406 號自用小客車於上揭時日由案外
    人陳德源駕駛，行經國道8 號西向7 公里處，經警攔查發現
    有「後車燈損壞不亮」違反道路交通管理處罰條例第16條第
    2 款之違規事項，而填製舉發違反道路交通管理事件通知單
    （內政部警政署國道公路警察局公警局交字第Z00000000 號
    ）責令改正，嗣經移送原處分機關，原處分機關卻改依違反
    道路交通管理處罰條例第12條第1 項第1 款未領牌照行駛之
    規定，而裁處異議人罰鍰10,800元乙節，有上開舉發通知單
    、裁決書各1份在卷可稽，此部分事實應堪認定。
  (二)次按，上開舉發通知單僅記載上開車輛之駕駛人之違規事實
    係「後車燈損壞不亮」，單憑此違規事實實無從導出上開車
    輛當時有原處分機關所指「未領牌照行駛」之違規情事，原
    處分機關逕自更改裁量已屬無據，且查上開車輛於同一時間
    、同一地點，另經警舉發有使用註銷之牌照行駛之違規行為
    ，並經舉發員警當場查扣車牌兩面，此有內政部警政署國道
    公路警察局公警局交字第Z00000000 號、交通部公路總局高
    雄區監理所高監自裁字第80-Z00000000號裁決書各1 份在卷
    可稽，則上開車輛當時既有懸掛車牌，縱該車牌已遭註銷，
    仍與未領有車牌行駛之情況有異，此由道路交通管理處罰條
    例第12條第1 項第1 款、第4 款乃分別列舉「未領牌照行駛
    」、「使用註銷之車牌行駛」之違規行為，並於同條例第2
    項規定「前項第1 款中屬未依公路法規定取得安全審驗合格
    證明、及第2 款、第9 款之車輛並沒入之；第3 款、第4 款
    之牌照吊繳之」而異其處罰規定即可明白，於此既無其他積
    極證據證明異議人有何未領牌照行駛之違規行為，原處分機
    關遽予裁罰，自有未恰，是本件異議為有理由，應由本院將
    原處分予以撤銷，而諭知異議人不罰之處分。
四、據上論斷，應依道路交通案件處理法第20條，裁定如主文。
中    華    民    國    97    年    3     月    20    日
                     交通法庭  法  官  郭宜芳
以上正本證明與原本無異。
如不服本裁定應於送達後5日內向本院提出抗告狀。
中    華    民    國    97    年    3     月    27    日
                                書記官  何承育


司法院資訊處製作；財團法人民間司法改革基金會備份。
